【裁判字號】    98,交抗,2331
【裁判日期】    981020
【裁判案由】    違反道路交通管理處罰條例
【裁判全文】
臺灣高等法院交通事件裁定            98年度交抗字第2331號
  抗  告  人
  即受處分人    甲○○○
                          號
上列抗告人因違反道路交通管理處罰條例案件，不服臺灣臺北地
方法院，中華民國98年9月7日所為裁定（98年度交聲更字第66號
），提起抗告，本院裁定如下：
    主  文
抗告駁回。
    理  由
一、抗告意旨略以：抗告人於民國（下同） 97年6月22日下午駕
    駛車號8878-HN號自用小客車，行經臺北市國道3號甲線東向
    時，與他車發生輕微擦撞，國道警察局第九警察隊木柵分隊
    警員獲報前來處理後，警員乙○○對抗告人進行酒精測試結
    束尚未簽名時，抗告人因接電話而暫離座位，迨回到座位時
    ，因聽到警員戊○○問警員乙○○「有無酒精反應？」，並
    聽到警員乙○○回答「沒有」，且警員戊○○所製作之筆錄
    亦記載抗告人之酒測值為0.00，已足徵抗告人並無酒駕之違
    規，嗣警員乙○○同時提示二張酒精濃度測定值列印單，要
    求抗告人同時在上簽名，抗告人因長年旅居國外不知酒駕認
    定數值為何，復經製作筆錄之警員告以酒測值為0.00，遂未
    經詳細審閱而於測定值列印單上簽名，惟此列印單可能係警
    員誤拿他人之測定值列印單，並因而使抗告人誤簽所致，不
    能依此即認抗告人有酒駕之違規駕駛行為。又觀諸國道警局
    第九警察隊道路交通事故當事人酒精測定紀錄表，酒精測定
    方式與結果欄位之記載為「以抽血檢測酒精濃度」，惟抗告
    人實際酒精測試係以呼氣測試酒精濃度之方式為之，顯見承
    辦員警乙○○處理本案之草率，已不僅僅係單純之讓抗告人
    誤簽，甚且所製作之酒精測定紀錄表之酒測方式究為「以呼
    氣」或「抽血」，均與事實不符，如此明顯之錯誤又如何能
    據以認定抗告人有酒後駕車！原審未詳予審酌，而裁定駁回
    抗告人聲明之異議，實有未當，為此依法提起抗告，請求撤
    銷原裁定云云。
二、按汽車駕駛人飲用酒類後其吐氣所含酒精濃度超過每公升0.
    25毫克以上者，不得駕車，道路交通安全規則第114條第2款
    定有明文。復按汽車駕駛人，駕駛汽車經測試檢定有「酒精
    濃度超過規定標準」情形者，處新臺幣（下同）15,000元以
    上60,000元以下罰鍰，並當場移置保管該汽車及吊扣其駕駛
    執照1年；汽車駕駛人，有第35條第1項規定之情形，應接受
    道路交通安全講習，道路交通管理處罰條例第35條第1項第1
    款、第24條第1項第2款亦分別定有明文。
三、查抗告人甲○○○於97年6月22日18時35分許，駕駛車號887
    8-HN號自用小客車，於國道3號公路甲線東向4.8公里處與車
    號 2313-QD號自用小客車發生擦撞事故，經內政部警政署國
    道公路警察局第九警察隊（以下稱國道警局第九警察隊）木
    柵分隊警員到場排除後帶回警局處理，由警員以序（機）號
    018060號呼氣酒精測試器檢測酒精濃度，第 1次因為吹氣量
    不足而顯示 NO SAMPLE（第1次檢測案號：366），嗣於同日
    19時10分再以同一呼氣酒精測試器做進行2次檢測（第2次檢
    測案號：367），測得其呼氣所含酒精濃度達每公升 0.32毫
    克，超過規定標準值（即每公升0.25毫克），而經舉發單位
    於97年8月31日以抗告人違反道路交通管理處罰條例第35 條
    第1項第1款之行為掣單舉發，嗣抗告人於舉發通知單上所載
    之應到案日期（即同年 9月15日）前向原處分機關提出申訴
    ，經原處分機關函請舉發單位調查結果，仍認抗告人有前開
    違規行為，原處分機關乃於97年11月26日依前開條例第35條
    第1項第1款（原裁決書漏列第24條第1項第2款，應予補充）
    及違反道路交通管理事件統一裁罰基準表之規定，裁處抗告
    人罰鍰19,500元，並吊扣駕駛執照12個月，施以道安講習等
    情，此有國道公路警察局道路交通事故談話紀錄表、道路交
    通事故調查表、取締酒後駕車酒精濃度測定值列印單列管登
    記簿及受處分人受測之酒精濃度測定表及國道警局第九警察
    隊 97年10月21日公警九交字第09709774264號函等影本在卷
    可稽。抗告人亦不否認上開酒精濃度測定值列印單 2紙（案
    號：366、367）係由其本人當場親自簽名捺印，雖辯稱：此
    列印單係警員誤拿他人之測定值列印單，致抗告人誤簽云云
    ，惟經原審法院向國道警局第九警察隊調取該隊於 97年6月
    22 日13時起至97年6月23日0時止所有實施酒測之酒精測定
    值列印單影本核閱結果，受處分人即當日駕車肇事之三位當
    事人丙○○、甲○○○、丁○○，分別於同日19時01分、19
    時07分、19時10分、19時20分透過酒測器（序號：018060號
    ）接受呼氣酒精測試，三人之酒測案號為連續之第365、366
    、367、368號；又於同日17時至次日0時止，除本件事故3位
    當事人接受酒測外，尚僅有另外3人透過另一酒測器（序號
    ：021186號）接受酒精測試，其所列之酒測案號亦為連續排
    列之第21、22、23號，除此之外，並無其他被測人之酒測紀
    錄，此有國道警局第九警察隊98年7月7日公警九刑字第0980
    991502號函暨所附取締酒後駕車酒精濃度測定值列印單列管
    紀錄登記簿影本在卷可按。從而，上開事故之三位當事人與
    同時段接受酒測之另外三人係透過不同序號之酒測器進行酒
    精測試，且酒精測定值列印單皆分別依序連號排列，而在相
    近之時間內又無其他受測紀錄，則員警誤拿他人之酒精濃度
    測定值列印單而要求受處分人簽名之可能性並不存在，況查
    員警對當事人透過酒測器進行酒精測試時，依規定須先將檢
    測之機器歸零，並讓當事人確定已歸零，再要求當事人吹氣
    ，檢測結果並即列印測定單使當事人確認後簽名捺印，檢測
    之動作係接續完成，此證人即員警乙○○於原審法院調查時
    亦明確證稱：伊對抗告人進行酒測後，即將酒測後之紙條列
    印出來，馬上請抗告人確認，讓她簽名。不可能將他人測試
    之結果，拿給抗告人簽名，因為一定是前面一個人已經測試
    完畢簽名之後，才會進行下一位的酒精測試，紙條上面都會
    有流水編號，絕對不會將全部的測試單列印出來，再找當事
    人簽名，因為這樣做會搞混云云，而查抗告人經警以其有酒
    後駕車之嫌，而對之施以酒精測試，則抗告人對該測試結果
    當亟欲知悉，則其於簽名時，對該測試單上所顯示之測試結
    果，當無未加審視即予簽名之理，是抗告人所辯係警員誤拿
    他人的測試單讓伊簽名，而伊以為酒測單上之測試值為0.00
    始行簽名云云，尚不足採。至警員乙○○於處理本件交通事
    故時所製作之道路交通事故調查報告表(二)，其記載製作日期
    為事故當天即97年 6月22日，而其中「飲酒情形」一欄原
    填寫「2」，表示「當事人甲○○○經檢測無酒精反應」，
    惟嗣經第九警察隊木柵分隊分隊長許敦淵審核時，於核對案
    件內容與調查報告表後，發現有酒測值超過標準卻未有舉發
    紀錄之疏失，遂於電話通知木柵分隊後，即依職權將該欄位
    之記載由「2」更改為「5」，表示「當事人甲○○○經呼氣
    檢測0.26-0.40mg/L或血液檢測0.051％-0.08％」等情，此
    據證人即國道警局第九警察隊木柵分隊分隊長許敦淵於原審
    法院調查時具結證述在卷，復經原審法院調閱臺灣臺北地方
    法院檢察署 97年偵字第21419號被告甲○○○涉犯公共危險
    案件偵查卷全卷核閱無訛。又警員戊○○與警員乙○○對於
    本件事故之處理、談話紀錄表之記載及道路交通事故當事人
    酒精測定紀錄表中酒精測定方式與結果欄位之誤載皆坦承有
    所疏失，警員戊○○並因此交通事故處理不當而受申誡 2次
    之行政處分，此亦有上揭偵查卷所附該 2名員警製作之職務
    報告在卷可證，復經警員戊○○於原審法院調查時到庭證述
    明確。故此，舉發機關本於職責事後更正錯誤，併予依法掣
    單舉發受處分人之違規行為，實有所據。再者，抗告人於97
    年 6月22日18時35分許，駕駛前揭車號自用小客車在前揭地
    點肇事後，於同日19時10分完成以呼氣酒精測試器檢測酒精
    濃度，並於同日20時28分由警員戊○○為其製作道路交通事
    故談話紀錄等過程，雖因警員處理上之疏失而致談話紀錄表
    之記載有誤，然查無顯然違法之情事，抗告人之違規駕駛行
    為，既已有科學儀器測定之檢測單作為佐證，自不因行政上
    之些微疏失而得認抗告人並無上揭違規駕駛之行為。茲交通
    員警所執行之交通稽查工作，性質上本屬繁雜，如復因時隔
    日久，對於其所處理之個案違規情形不復記憶或記憶模糊，
    自當不無可能，是以縱證人戊○○與乙○○於原審法院調查
    時所為之證言，固因證人之記憶模糊而致所述互有出入，惟
    本件抗告人之違規駕駛行為，既有物證以資佐證，而以承辦
    員警之所述為輔佐，證人所述縱略有出入，惟此並無礙抗告
    人前開違規事實之認定。抗告人所執上揭抗告意旨均難憑採
    ，其違規於酒後（經測試檢定其呼氣酒精濃度達每公升0.32
    毫克）駕車之行為，堪以認定。原處分機關因而就抗告人上
    述違規駕駛行為，依道路交通管理處罰條例第35條第1項第1
    款、第24條第1項第2款（原裁決書漏列，應予補充）及違反
    道路交通管理事件統一裁罰基準表之規定裁處受處分人罰鍰
    19,500元、吊扣駕駛執照12個月，並施以道路交通安全講習
    ，並無不當，原審因而認抗告人之聲明異議為無理由，而予
    以駁回，經核亦無不合，抗告人之抗告意旨猶執陳詞指摘原
    審裁定不當，尚難認有理由，應予駁回。
四、據上論結，應依道路交通案件處理辦法第26條，刑事訴訟法
    第412條，裁定如主文。
中    華    民    國    98    年    10    月    20    日
                  刑事第八庭    審判長法  官  鄭文肅
                                      法  官  蔡光治
                                      法  官  張傳栗
以上正本證明與原本無異。
不得再抗告。
                                      書記官  吳玉華
中    華    民    國    98    年    10    月    21    日


司法院資訊處製作；財團法人民間司法改革基金會備份。
